【裁判字號】    96,易,2489
【裁判日期】    971229
【裁判案由】    贓物等
【裁判全文】
臺灣板橋地方法院刑事判決              96年度易字第2489號
公  訴  人  臺灣板橋地方法院檢察署檢察官
被      告  丙○○
                    （另案於臺灣臺北監獄臺北分監執行中）
            乙○○
                    （另案於臺灣臺北監獄執行中）
            戊○○
選任辯護人  楊進興  律師
            李淑寶  律師
上列被告等因竊盜等案件，經檢察官提起公訴（96年度偵字第12
187 號），本院判決如下：
    主  文
丙○○共同竊盜，累犯，處拘役伍拾日，如易科罰金，以新臺幣
壹仟元折算壹日；減為拘役貳拾伍日，如易科罰金，以新臺幣壹
仟元折算壹日。
乙○○共同竊盜，累犯，處有期徒刑伍月，如易科罰金，以新臺
幣壹仟元折算壹日；減為有期徒刑貳月又拾伍日，如易科罰金，
以新臺幣壹仟元折算壹日。
戊○○無罪。
    事  實
一、丙○○前因竊盜案件，經本院以93年度易字第962 號判處有
    期徒刑4 月確定，復因施用第一級毒品案件，經本院以94年
    度訴字第19號判處有期徒刑7 月確定，再因施用第一級、第
    二級毒品案件，經本院以94年度訴字第1099號分別判處有期
    徒刑8 月、有期徒刑5 月，應執行有期徒刑1 年確定；上開
    3 項宣告之有期徒刑7 月、有期徒刑8 月、有期徒刑5 月嗣
    經法院裁定定其應執行有期徒刑1 年6 月確定，而與前述宣
    告之有期徒刑4 月接續執行，刑期起算日期為民國94年5 月
    8 日，而於95年10月16日縮短刑期假釋出監，並於96年1 月
    22日（起訴書誤載為2 月21日）縮刑期滿未經撤銷假釋，上
    開有期徒刑以已執行論。又乙○○前因竊盜案件，經本院以
    94年度簡字第3936號判處有期徒刑4 月確定，復因竊盜案件
    ，經本院以95年度易字第415 號判處有期徒刑8 月確定；上
    開2 項有期徒刑經接續執行，刑期起算日期為95年2 月7 日
    ，而於96年1 月23日縮刑期滿執行完畢。詎丙○○、乙○○
    仍不知警惕，渠2 人於96年4 月10日下午3 時42分許，由乙○○駕駛丙○○前所承租之車牌號碼ZZ-5429 號自用小貨車
    （登記車主為精偉汽車有限公司），搭載丙○○，行經臺北
    縣五股鄉○○路22巷2 號1 樓前時，見丁○○所管理、前經
    拆卸之大樓鐵門1 面暫置該處樓梯前，無人看管，丙○○、
    乙○○2 人認有機可乘，竟共同基於意圖為自己不法所有之
    犯意聯絡，由乙○○將小貨車駛近停靠該處路邊，以利接應
    ，並在車內把風，丙○○則下車徒手竊取上開鐵門1 片，得
    手後即將之搬至該小貨車上，2 人共乘該小貨車逃離現場；
    丙○○、乙○○2 人再於同日下午4 、5 時許，將上開竊得
    之鐵門1 面連同其他撿拾之鐵管、鋼筋等廢鐵均載往位於臺
    北縣泰山鄉○○路○ 段77號由戊○○所經營之「吉溢企業有
    限公司」（下稱吉溢公司）資源回收場，將之出售予該資源
    回收場內某不知情之員工，所得款項則由渠2 人朋分花用。
    嗣經警方調取前述竊案發生現場附近之監視器錄影畫面清查
    後，發現竊嫌係駕駛車牌號碼ZZ-5429 號自用小貨車犯案，
    再經警方查核該自用小貨車之車籍資料並追查案發當時之車
    輛使用者後，始循線偵得上情。
二、案經丁○○訴由臺北縣政府警察局蘆洲分局報請臺灣板橋地
    方法院檢察署檢察官偵查起訴。
    理  由
壹、有罪部分（即被告丙○○、乙○○部分）：
一、被告丙○○部分：
  (一)按被告以外之人於審判外之陳述，經當事人於審判程序同意
    作為證據，法院審酌該言詞陳述或書面陳述作成時之情況，
    認為適當者，得為證據，刑事訴訟法第159 條之5 第1 項定
    有明文。本件告訴人丁○○於警詢中所為之陳述，被告丙○○及檢察官於本院審判程序中，均表示無意見且同意作為證
    據（見本院96年11月16日準備程序筆錄第2 頁），本院審酌
    告訴人丁○○上開警詢中所為之陳述，係關於其發現鐵門遭
    竊及偕同警方調閱監視器錄影畫面過濾可疑行為人之始末，
    依其陳述作成時之外部情況，並無該供述證據係違法取得或
    信用性明顯過低之情形，認為適當，依首揭刑事訴訟法第15
    9 條之5 第1 項規定，告訴人丁○○上開於警詢中之陳述，
    自有證據能力，此合先敘明。
  (二)上揭事實，業據被告丙○○迭於警詢、偵查中檢察官訊問時
    及本院審理時均坦白承認，核與告訴人丁○○於警詢中所指
    訴之情節相符，並有監視器錄影光碟片1 片及勘驗筆錄1 份
    、錄影翻拍照片2 幀、小貨車出租合約書1 紙、車牌號碼ZZ
    -5429 號自用小貨車車籍查詢資料1 紙、吉溢公司地磅單1
    紙等在卷可稽，足認被告丙○○上開自白，核與事實相符；
    事證明確，被告丙○○之犯行堪以認定。
二、被告乙○○部分：
  (一)按被告以外之人於審判外之陳述，經當事人於審判程序同意
    作為證據，法院審酌該言詞陳述或書面陳述作成時之情況，
    認為適當者，得為證據，刑事訴訟法第159 條之5 第1 項定
    有明文。本件告訴人丁○○、共同被告丙○○於警詢中所為
    之陳述，被告乙○○及檢察官於本院審判程序中，均表示無
    意見且同意作為證據（見本院96年10月9 日準備程序筆錄第
    3 頁），本院審酌告訴人丁○○、共同被告丙○○上開警詢
    中所為之陳述，分別係關於告訴人丁○○發現鐵門遭竊及偕
    同警方調閱監視器錄影畫面過濾可疑行為人之始末，及共同
    被告丙○○行竊、銷售所竊得鐵門之始末，依渠等陳述作成
    時之外部情況，並無該等供述證據係違法取得或信用性明顯
    過低之情形，認為適當，依首揭刑事訴訟法第159 條之5 第
    1 項規定，告訴人丁○○、共同被告丙○○上開於警詢中之
    陳述，自均有證據能力，亦予敘明。
  (二)訊據被告乙○○矢口否認有何竊盜犯行，辯稱：伊當天並未
    與被告丙○○一起去竊取鐵門，也沒有載鐵門去資源回收場
    變賣，當天伊是與其父親一起在工地做泥水工程，一直到下
    午5 、6 點才收工，伊不可能跟被告丙○○去偷東西，是被
    告丙○○誣陷伊云云。惟查，證人即共同被告丙○○於警詢
    、檢察官訊問時（經具結）、本院審理時（經具結），均迭
    次證稱：當天是伊與被告乙○○一起去偷鐵門，由被告乙○○開車，伊坐在副駕駛座，行經前述行竊地點時，因看見有
    鐵門置於該處，始共同下手行竊，之後也是被告乙○○開車
    載伊一起去資源回收場變賣，賣得的錢由伊跟被告乙○○一
    起分等語（見偵查卷第7 至第10頁之調查筆錄、第56至第57
    頁之訊問筆錄，本院97年12月15日審判筆錄第9 至第10頁）
    ；衡諸證人丙○○與被告乙○○間並無怨隙，此據被告乙○○於警詢中即自承明確（見偵查卷第13頁之調查筆錄），且
    證人丙○○自始即坦承竊盜犯行，並未能因供出共犯者為被
    告乙○○而獲得任何實體上或程序上之利益，甚者倘其經具
    結後之證述有虛偽不實之情形者，尚需負偽證之刑事責任，
    於此情形下，證人丙○○對於當時與其共同行竊之人係被告
    乙○○乙節，猶證述不移，足見其上開證述情節，確屬信而
    有徵；況且，證人丙○○本件為警查獲當時，除涉有本案之
    竊盜犯行外，另為警查獲有施用毒品之行為（見偵查卷第9
    至第11頁之調查筆錄），倘證人丙○○確有刻意誣陷被告乙○○之意，其經警員詢及所施用之毒品係向何人所購得時，
    實大可直接指稱被告乙○○即為販賣毒品之人，非但可入被
    告乙○○於重罪而遂其誣陷之目的，更可邀供出毒品來源之
    減刑寬典；證人丙○○捨此未為，反僅就較輕微且無法為其
    自身所涉刑責爭取任何有利條件之竊盜案件，指證被告乙○○涉案，顯見證人丙○○並無刻意誣陷被告乙○○之情甚明
    。至被告乙○○另辯稱：本件案發當天，伊是與其父親一起
    在工地做泥水工程，一直到下午5 、6 點才收工，伊不可能
    跟被告丙○○去偷東西云云；惟查，證人即被告乙○○之父
    甲○○於本院審理時，到庭結證略稱：被告乙○○入監前（
    按被告乙○○於本件案發後，另案於96年8 月6 日入監羈押
    ），確實有與伊一同工作，但伊工作有時有做，有時沒有做
    ，工作地點也有好幾個，本件96年4 月10日案發當日，被告
    乙○○有無與伊一起工作，伊已經沒有印象等語（見本院同
    上審判筆錄第3 頁），是證人甲○○上開證述內容，顯無從
    憑為有利於被告乙○○之認定。綜上所述，證人丙○○前開
    不利於被告乙○○之證述情節，堪信屬實，被告乙○○空言
    以前詞置辯，尚無可採；此外，復有前述告訴人丁○○於警
    詢中之指訴，及監視器錄影光碟片1 片、勘驗筆錄1 份、錄
    影翻拍照片2 幀、小貨車出租合約書1 紙、車牌號碼ZZ-542
    9 號自用小貨車車籍查詢資料1 紙、吉溢公司地磅單1 紙等
    在卷可稽，事證明確，被告乙○○之犯行，亦堪以認定。
三、核被告丙○○、乙○○等2 人所為，均係犯刑法第320 條第
    1 項之竊盜罪。被告2 人上開竊盜犯行，彼此間有犯意之聯
    絡及行為之分擔，渠2 人並已共同實行犯罪之行為，均為共
    同正犯。又被告丙○○、乙○○等2 人分別有如事實欄第1
    項所載之犯罪科刑及執行紀錄，有臺灣高等法院被告前案紀
    錄表2 份在卷可參，渠2 人於受有期徒刑之執行完畢後，5
    年內故意再犯本件有期徒刑以上之罪，為累犯，均應依刑法
    第47條第1 項規定加重其刑。爰審酌被告2 人之犯罪動機、
    目的、手段、犯罪所得財物之價值非鉅、渠等行為對於告訴
    人丁○○所造成之損害程度尚非重大，及被告丙○○犯後均
    坦承犯行，態度尚稱良好，惟被告乙○○犯後仍飾詞否認犯
    行，甚者不惜無端勞動其父到庭，妄圖搏取有利於己之證述
    ，顯見其犯後毫無悔意，態度不佳等一切情狀，分別量處如
    主文所示之刑，並均諭知易科罰金之折算標準。又被告2 人
    犯罪後，中華民國九十六年罪犯減刑條例業經總統於96年7
    月4 日公布，並自同年月16日起生效施行，核本件被告2 人
    之犯罪時間，係在96年4 月24日以前，合於該條例所列之減
    刑要件，爰依該條例第2 條第1 項第3 款規定，均減其宣告
    刑二分之一，併均諭知易科罰金之折算標準。
貳、無罪部分（即被告戊○○部分）：
一、公訴意旨略以：被告戊○○係位於臺北縣泰山鄉○○路○ 段
    77號吉溢公司資源回收場之負責人，其明知被告丙○○於96
    年4 月10日下午4 、5 時許，以車牌號碼ZZ-5429 號自用小
    貨車載往上址資源回收場兜售之前述告訴人丁○○遭竊之鐵
    門1 面，係屬來路不明之贓物，竟仍基於故買贓物之犯意，
    以新臺幣（下同）1,850 元之代價，向被告丙○○購入該鐵
    門1 面；因認被告戊○○涉犯刑法第349 條第2 項之故買贓
    物罪嫌。
二、按犯罪事實應依證據認定之，無證據不得認定犯罪事實；不
    能證明被告犯罪者，應諭知無罪之判決，刑事訴訟法第154
    條第2 項、第301 條第1 項分別定有明文。又認定不利於被
    告之事實，須依積極證據，苟積極證據不足為不利於被告事
    實之認定時，即應為有利於被告之認定，更不必有何有利之
    證據；再犯罪事實之認定，應憑真實之證據，倘證據是否真
    實尚欠明確，自難以擬制推測之方式，為其判斷之基礎；刑
    事訴訟上證明之資料，無論為直接或間接證據，均須達於通
    常一般之人均不致有所懷疑，而得確信其為真實之程度，始
    得據為有罪之認定，若其關於被告是否犯罪之證明未能達此
    程度，而有合理懷疑之存在，致使無從形成有罪之確信，根
    據「罪證有疑，利於被告」之證據法則，即不得遽為不利被
    告之認定，最高法院30年上字第816 號、53年台上字第656
    號、76年台上字第4986號分別著有判例可資參照。
三、訊據被告戊○○固坦承其確為上址吉溢公司資源回收場之負
    責人，該資源回收場於96年4 月10日，確有以1,850 元之價
    格，收購被告丙○○載往變賣之鐵管、鋼筋等廢鐵，惟堅詞
    否認有何故買贓物犯行，辯稱：伊不認識被告丙○○，對被
    告丙○○也沒有什麼印象，當天被告丙○○載東西來賣，是
    資源回收場內的員工直接與被告丙○○接洽，伊應該都在辦
    公室，沒有出來，伊是事後查核該資源回收場的登記表，才
    知道有被告丙○○變賣廢鐵之該筆紀錄，且依據該登記表之
    記載，被告丙○○當天賣的是鐵管、鋼筋等廢鐵，不包含鐵
    門，伊並無故買贓物之主觀犯意及客觀行為等語。經查，公
    訴人認被告戊○○涉犯故買贓物罪嫌，無非係以被告戊○○
    於警詢及檢察官訊問時自承其確曾向被告丙○○受購廢鐵之
    供述、被告丙○○於檢察官訊問時關於出售鐵門予被告戊○○之證述，及卷附吉溢公司地磅單1 紙等，為其主要論據。
    惟查：
  (一)被告戊○○為上址吉溢公司資源回收場之負責人，該資源回
    收廠於96年4 月10日，確有以1,850 元之價格，收購被告丙○○載往變賣之鐵管、鋼筋等事實，此有吉溢公司營利事業
    登記證（見偵查卷第37頁）、地磅單（見偵查卷第31、32頁
    ）、收受物品登記表（見本院卷附被告戊○○96年10月5 日
    答辯要旨狀附件一）等各1 紙在卷可稽，且為被告戊○○所
    自承，自堪信屬實。
  (二)被告丙○○將上開竊得之鐵門1 面載往上址吉溢公司資源回
    收場變賣時，係與其他鐵管、鋼筋等廢鐵混合一併變賣，此
    據被告丙○○於本院審理時到庭結證明確（見本院同上審判
    筆錄第5 頁），亦核與前揭吉溢公司當次之收受物品登記表
    所記載收受物品為「廢鐵」、種類為「鐵管、鋼筋」等內容
    相符；又被告丙○○上開所竊得之鐵門1 面，前已因受撞擊
    而損壞，故而經拆卸後置放於告訴人丁○○住處樓下，此亦
    據告訴人丁○○於警詢中陳述綦詳（見偵查卷第27頁之調查
    筆錄）。參合全盤上情，上開鐵門原既已因受撞擊而損壞，
    其本身已非完好，復經拆卸後閒置地面，未加以使用及維護
    ，則該鐵門之外觀必屬陳舊、斑駁，與一般正常使用中之鐵
    門有別，而被告丙○○更將該鐵門混合於其他鐵管、鋼筋等
    廢鐵中一併載往吉溢公司資源回收場變賣，於此情形下，收
    購該批包含鐵門在內等廢鐵之資源回收場人員，是否確能認
    識該已損壞且外觀斑駁之鐵門，竟屬來路不明之贓物，顯非
    無疑問，已難逕認該收購之人有何故賣贓物之主觀犯意可言
    。
  (三)再者，被告戊○○辯稱：伊對被告丙○○沒有什麼印象，當
    天被告丙○○載東西來賣，是資源回收場內的員工直接與被
    告丙○○接洽，伊應該都在辦公室，沒有出來，伊是事後查
    核該資源回收場的登記表，才知道有被告丙○○變賣廢鐵之
    該筆紀錄等語，核與證人丙○○於本院審理時，到庭結證略
    稱：當天伊載鐵門等物到吉溢公司資源回收場變賣時，是資
    源回收場的員工跟伊接洽的，伊東西是賣給該名員工，不是
    賣給被告戊○○，被告戊○○當時應該是在辦公室等語相符
    （見本院同上審判筆錄第4 至第7 頁），且衡諸被告戊○○
    為吉溢公司資源回收場之負責人，負責該資源回收場之整體
    營運，對於場內各筆資源回收之交易，非必均由其躬親處理
    ，而係由員工出面處理為常態，是被告戊○○前開所辯，尚
    非全屬無據。至被告丙○○於偵查中檢察官訊問時，固曾證
    稱：伊係以1,850 元之價格將竊得之鐵門賣給被告戊○○等
    情（見偵查卷第57頁之訊問筆錄），且被告戊○○於警詢及
    偵查中檢察官訊問時，亦供稱其確曾向被告丙○○收購廢鐵
    等語（見偵查卷第18至第20頁之調查筆錄、第58頁之訊問筆
    錄）；惟查，細繹被告丙○○上開檢察官訊問時之證述，無
    非係其於為警查獲後，因供述其變賣所竊得鐵門之資源回收
    場地址，經警方循該地址資料，查知該資源回收場係由被告
    戊○○所經營，而併將被告戊○○以故買贓物罪嫌移送，被
    告丙○○於接受檢察官訊問時，始直接稱其係將鐵門賣予被
    告戊○○，且被告丙○○嗣於本院審理中，亦已明確證稱當
    時係與該資源回收場之員工接洽，並非將物品賣予被告戊○○等語，此詳前述，自不能以被告丙○○前開於檢察官訊問
    時之證述，逕為不利於被告戊○○之事實認定；又被告戊○○嗣於本院審理時，亦陳稱：先前伊供稱確有向被告丙○○
    收購廢鐵等物，係因該批廢鐵確為吉溢公司資源回收場所收
    購，因為伊係該資源回收場之負責人，伊才會說是由伊收購
    等語（見本院同上審判筆錄第15頁），核其所述情節，亦與
    常情無違，況被告戊○○自始即堅詞否認有何故賣贓物之犯
    意及行為，自無從憑其上開於警詢及檢察官訊問時之陳述，
    遽為對其不利之事實認定。從而，本件向被告丙○○收購前
    述竊得之鐵門者，既係該資源回收場之員工，而非被告戊○○本人，亦無積極證據證明被告戊○○本人確有參與該次之
    交易行為，則無論該名員工對於前述鐵門屬來歷不明之贓物
    乙節是否有所認識，究難認被告戊○○涉有何故買贓物之犯
    行，其理甚明。
四、綜上所述，本件公訴人認被告戊○○涉犯故買贓物罪嫌，其
    所憑之積極證據，均不足證明被告戊○○有何故買贓物犯行
    ；此外，本院復查無其他積極證據足認被告戊○○有公訴人
    所指之故買贓物犯行，揆諸前揭條文規定及判例意旨，不能
    證明被告戊○○犯罪，即應為被告戊○○無罪之諭知，以昭
    審慎。
據上論斷，應依刑事訴訟法第299 條第1 項前段、第301 條第1
項，刑法第28條、第320 條第1 項、第47條第1 項、第41條第1
項前段，中華民國九十六年罪犯減刑條例第2 條第1 項第3 款、
第7 條，刑法施行法第1 條之1 第1 項、第2 項前段，判決如主
文。
本案經檢察官連思藩到庭執行職務
中    華    民    國    97    年    12    月    29    日
                刑事第十五庭  審判長法  官  張江澤
                                    法  官  陳海寧
                                    法  官  劉景宜
上列正本證明與原本無異。
如不服本判決，應於判決送達後10日內敘明上訴理由，向本院提
出上訴狀 (應附繕本) ，上訴於臺灣高等法院。其未敘述上訴理
由者，應於上訴期間屆滿後20日內向本院補提理由書「切勿逕送
上級法院」。
                                    書記官  謝秀青
中    華    民    國    98    年    1     月    5     日
附錄本案論罪科刑法條全文：
刑法第320條第1項
中華民國刑法第320條
（普通竊盜罪、竊佔罪）
意圖為自己或第三人不法之所有，而竊取他人之動產者，為竊盜
罪，處5年以下有期徒刑、拘役或5百元以下罰金。
意圖為自己或第三人不法之利益，而竊佔他人之不動產者，依前
項之規定處斷。
前二項之未遂犯罰之。


司法院資訊處製作；財團法人民間司法改革基金會備份。
